臺灣臺中地方法院刑事判決　　　　　　 100年度訴字第1444號
公　訴　人　臺灣臺中地方法院檢察署檢察官
被　　　告　林昱勛
上列被告因違反毒品危害防制條例案件，經檢察官提起公訴(100
年度毒偵字第1167號)，被告於準備程序中就被訴事實為有罪之
陳述，經告知簡式審判程序之旨，並聽取當事人之意見後，經本
院合議庭裁定由受命法官獨任進行簡式審判程序，判決如下:
    主    文
林昱勛施用第一級毒品，累犯，處有期徒刑拾壹月。又施用第二
級毒品，累犯，處有期徒刑柒月。應執行有期徒刑壹年肆月。
    犯罪事實
一、林昱勛前因違反電信法案件，經本院以85年度訴字第2282號
    判決，判處有期徒刑4月(緩刑3年，但後遭撤銷緩刑宣告)。
    復因違反麻醉藥品管理條例、肅清煙毒條例，經本院以86年
    度訴字第2427號判決，分別判處有期徒刑4月(非法吸用化學
    合成麻醉藥品罪)、5年4月(非法販賣化學合成麻醉藥品罪)
    、3年2月(施用毒品罪)，應執行有期徒刑8年6月確定。又因
    違反藥事法案件，經本院以87年度訴字第982號判決，判處
    有期徒刑4月。上開各罪，經執行後，於民國91年4月16日縮
    短刑期假釋出監，假釋期間付保護管束。惟於假釋期間因再
    犯案，經撤銷假釋，再度入監執行殘刑，嗣經減刑，於96年
    7月16日縮刑期滿執行完畢。其曾因施用毒品案件，經本院
    裁定送觀察、勒戒後，認有繼續施用毒品傾向，經本院裁定
    令入戒治處所施以強制戒治，於93年8月21日強制戒治期間
    執行完畢(93年8月22日釋放出所)，並經臺灣臺中地方法院
    檢察署檢察官為不起訴之處分。又於強制戒治執行完畢釋放
    後之5年內，因施用毒品案件，經本院以97年度中簡字第483
    號判決，判處有期徒刑5月確定，於97年5月23日易科罰金執
    行完畢。詎猶不知警惕，復分別基於施用第一級毒品海洛因
    (下稱海洛因)及第二級毒品甲基安非他命(下稱甲基安非他
    命)之犯意，於100年1月21日下午2時20分許為警採尿前回溯
    4日內之某時(不含為警查獲至實際採尿時間)，在臺中市○
    ○區○○街63號之住處，以將海洛因置於注射針筒內，再摻
    水稀釋混合後，注射於身體血管之方式，施用海洛因1 次。
    嗣於施用海洛因完畢後，隨後又以將甲基安非他命置於玻璃
    吸食器內，點火燒烤，吸食產生之濃煙之方式，施用甲基安
    非他命1次。嗣於100年1月21日上午11時30分許，在臺中市
    ○○區○○路1段與大勇街口為警盤查，經其同意，於100年
    1月21日下午2時20分許採集尿液送驗，鑑驗結果呈嗎啡、可
    待因及甲基安非他命陽性反應，而悉上情。
二、案經臺中市政府警察局第三分局報告臺灣臺中地方法院檢察
    署檢察官偵查起訴。
    理    由
一、本件被告林昱勛所犯，非死刑、無期徒刑、最輕本刑為3年
    以上有期徒刑之罪，或高等法院管轄第一審之案件，被告於
    準備程序中，就前揭被訴事實為有罪之陳述，經受命法官告
    以簡式審判程序之旨，並聽取被告與公訴人之意見後，本院
    認無不得或不宜改依簡式審判程序進行之處，爰依刑事訴訟
    法第273條之1第1項、第284條之1，經合議庭評議後，裁定
    本件由受命法官獨任進行簡式審判程序，是本件之證據調查
    ，依刑事訴訟法第273條之2規定，不受同法第159條第1項、
    第161條之2、第161條之3、第163條之1及第164條至第170條
    規定之限制，合先敘明。
二、上開犯罪事實，業據被告於偵查中、本院準備程序及審理時
    ，均坦承不諱，且被告於100年1月21日下午2時20分許，為
    警採集其尿液，經送驗結果，呈可待因、嗎啡及甲基安非他
    命陽性反應一情，有中山醫學大學附設醫院檢驗科藥物檢測
    中心尿液檢驗報告(實驗編號0000000、報告日期100年2月10
    日)、臺中市政府警察局第三分局偵辦毒品案件尿液檢體對
    照表、臺中市政府警察局第三分局正義派出所採集尿液鑑定
    同意書各1份在卷可稽。又依文獻記載，施用海洛因後24小
    時內經由尿液排出之量可達使用劑量之80%，該種毒品於尿
    液中排出之最長時限，受施用劑量、施用方式、個人體質及
    代謝情況等因素影響，因個案而異，一般可檢出之最長時間
    為海洛因服用後2至4天；而施用甲基安非他命後24小時內，
    約有施用劑量之70%由尿中排出，該毒品於尿液中排出之最
    長時限，受施用劑量、施用方式、個人體質及代謝情況等因
    素影響，因個案而異，一般可檢出之最長時間為甲基安非他
    命1至5天等情，業經行政院衛生署管制藥品管理局90年5月4
    日管檢字第93902號函釋明確，是被告確有於如犯罪事實欄
    所載之時、地施用海洛因、甲基安非他命之犯行至明。被告
    自白與事實相符，堪予採信。本案事證已臻明確，被告犯行
    洵堪認定，應予依法論科。
三、按92年7 月9 日新修正之毒品危害防制條例刪除二犯及三犯
    之規定，一改修法前繁雜之處遇程式，僅將施用毒品者簡化
    區分為初犯、再犯，並認施用毒品者係屬病患性犯人，以觀
    察、勒戒戒除其身癮，並以強制戒治去除其心癮。經觀察、
    勒戒或強制戒治執行完畢釋放後，若係5 年後再犯該條例第
    10條施用毒品罪者，與同條例第20條第1 項、第2 項關於「
    初犯」之處理方式相同，檢察官應先聲請法院裁定令被告入
    勒戒處所觀察、勒戒，並視有無繼續施用毒品傾向，決定應
    予釋放、為不起訴之處分，或應聲請法院裁定令入勒戒處所
    強制戒治；若係5 年內「再犯」同條例第10條施用毒品罪者
    ，依同條例第23條第2 項規定，檢察官則應依法追訴。觀諸
    該條例第20條第3 項之修正理由：「觀察、勒戒或強制戒治
    5 年後再犯者，顯見前所實施之觀察、勒戒或強制戒治已足
    以遮斷其施用毒品之癮，為期自新及協助其戒除毒癮，對此
    5 年後再犯者，爰明定仍適用初犯之規定，先經觀察、勒戒
    、強制戒治之程式。」及同條例第23條第2 項之修正理由：
    「為配合簡化施用毒品犯之刑事處遇程式，並鑑於經觀察、
    勒戒或強制戒治執行完畢釋放後5 年內再犯者，其再犯率甚
    高，原據以實施之觀察、勒戒及強制戒治既已無法收其實效
    ，自應施以刑事處遇。」，顯然如施用毒品者係前經觀察、
    勒戒或強制戒治等治療程式執行完畢5 年後，始再施用毒品
    之「初犯」，因前所執行之觀察、勒戒或強制戒治已足收戒
    除毒癮之效，自應重新執行觀察、勒戒或強制戒治等治療程
    序，並於治療程式執行完畢後，由檢察官為不起訴處分，毋
    庸對之追訴處罰；反之，在「再犯」之情形，因其先前所為
    治療程式顯未能收戒斷毒癮之效，且考量施用毒品者之再犯
    率偏高，乃簡化其刑事處遇程式，而逕予追訴處罰，不再施
    以治療程式。參酌上開立法理由，修正毒品危害防制條例就
    施用毒品者，祇於「初犯」及「5 年後再犯」二種情形，有
    其追訴條件之限制，即須於初犯經觀察、勒戒或強制戒治釋
    放後，5 年內均無施用毒品之行為，始能認其前所實施之觀
    察、勒戒或強制戒治已足遮斷毒癮，而得於5 年後再犯時，
    再予適用初犯之規定，重行觀察、勒戒等程式。倘5 年內已
    經再犯，被依法追訴處罰，縱其第3 次（或第3 次以上）施
    用毒品之時間在初犯釋放5 年以後，即與「5 年後再犯」之
    情形有別，且因已於「5 年內再犯」，顯見其再犯率甚高，
    原實施觀察、勒戒或強制戒治，已無法收其實效，而無5 年
    戒斷期之存在，自無再經觀察、勒戒及強制戒治之必要，即
    應依該條例第10條處罰，始符新法修正之本旨（最高法院95
    年度第7次刑事庭決議、最高法院95年度台非字第59號、第
    65號判決意旨可資參照）。經查，被告前因施用毒品案件，
    經本院裁定送觀察、勒戒後，認有繼續施用毒品傾向，經本
    院裁定令入戒治處所施以強制戒治，於93年8月21日強制戒
    治期間執行完畢(93年8月22日釋放出所)，並經臺灣臺中地
    方法院檢察署檢察官為不起訴之處分。又於強制戒治執行完
    畢釋放後之5年內，因施用毒品案件，經本院以97年度中簡
    字第483號判決，判處有期徒刑5月確定，於97年5月23日易
    科罰金執行完畢。再因施用毒品案件，經本院以97年度訴字
    第2438號判決，判處有期徒刑10月(施用第一級毒品)、6月(
    施用第二級毒品)，應執行有期徒刑1年2月，嗣經上訴，經
    臺灣高等法院臺中分院以97年度上訴字第1932號判決上訴駁
    回確定等情，有刑案資料查註紀錄表、全國施用毒品案件紀
    錄表、矯正簡表、臺灣高等法院被告前案紀錄表各1份在卷
    可稽，其既於5年內已再為施用毒品犯行，且依法為追訴處
    罰，本次被告復行觸犯毒品危害防制條例第10條第1項、第2
    項之罪，自非屬毒品危害防制條例第20條第3項所定「5年後
    再犯」之情形，無再經觀察、勒戒或強制戒治之必要，應由
    檢察官逕行起訴，附此敘明。
四、查海洛因、甲基安非他命分別係毒品危害防制條例第2條第2
    項第1款、第2款規定之第一級毒品、第二級毒品，是核被告
    所為，分別係犯同條例第10條第1項、第2項之施用第一級毒
    品、第二級毒品罪。其各次施用第一級毒品、第二級毒品前
    持有第一級毒品、第二級毒品之低度行為，各應為施用之高
    度行為所吸收，均不另論罪。被告所犯上開2罪間，犯意各
    別，行為互殊，應予分論併罰。被告前因違反電信法案件，
    經本院以85年度訴字第2282號判決，判處有期徒刑4月(緩刑
    3年，但後遭撤銷緩刑宣告)。復因違反麻醉藥品管理條例、
    肅清煙毒條例，經本院以86年度訴字第2427號判決，分別判
    處有期徒刑4月(非法吸用化學合成麻醉藥品罪)、5年4月(非
    法販賣化學合成麻醉藥品罪)、3年2月(施用毒品罪)，應執
    行有期徒刑8年6月確定。又因違反藥事法案件，經本院以
    87年度訴字第982號判決，判處有期徒刑4月。上開各罪，
    經執行後，於91年4月16日縮短刑期假釋出監，假釋期間付
    保護管束。惟於假釋期間因再犯案，經撤銷假釋，再度入監
    執行殘刑，嗣經減刑，於96年7月16日縮刑期滿執行完畢。
    另因施用毒品案件，經本院以97年度中簡字第483號判決，
    判處有期徒刑5月確定，於97年5月23日易科罰金執行完畢等
    情，有臺灣高等法院被告前案紀錄表附卷可參，其於有期徒
    刑執行完畢後5年內，故意再犯本件有期徒刑以上之2罪，均
    為累犯，均應依刑法第47條第1項規定，各加重其刑。爰審
    酌被告有如犯罪事實欄所示施用毒品而經觀察、勒戒、強制
    戒治執行完畢紀錄，且又於強制戒治執行完畢釋放後之5年
    內，因施用毒品案件，經本院以97年度中簡字第483號判決
    ，判處有期徒刑5月確定，於97年5月23日易科罰金執行完畢
    。再因施用毒品案件，經本院以97年度訴字第2438號判決，
    判處有期徒刑10月(施用第一級毒品)、6月(施用第二級毒品
    )，應執行有期徒刑1年2月，嗣經上訴，經臺灣高等法院臺
    中分院以97年度上訴字第1932號判決上訴駁回確定等節，有
    上開前案紀錄表可參，竟再犯本件施用第一級毒品罪及施用
    第二級毒品罪，顯見其意志不堅，無法戒絕毒癮，又被告施
    用毒品不但戕害個人身心健康，且對社會治安有相當程度之
    潛在危害，兼衡其為國中畢業之智識程度、犯罪後坦承犯行
    ，犯後態度尚可、犯罪之動機、目的、手段及公訴人具體求
    刑範圍(施用第一級毒品部分，求處有期徒刑11月；施用第
    二級毒品部分，求處有期徒刑7月)尚稱允當等一切情狀，分
    別量處如主文所示之刑，並定其應執行之刑，以示懲儆。
據上論斷，應依刑事訴訟法第273條之1第1項、第299條第1項前
段，毒品危害防制條例第10條第1項、第2項，刑法第11條前段、
第47條第1項、第51條第5款，判決如主文。
本案經檢察官王淑月到庭執行職務。
中    華    民    國   100    年    8     月    8     日
                  刑事第五庭  法  官  林慧欣
以上正本證明與原本無異。
如不服本判決應於收受送達後10日內向本院提出上訴書狀，並應
敘述具體理由；其未敘述上訴理由者，應於上訴期間屆滿後20日
內向本院補提理由書（均須按他造當事人之人數附繕本）「切勿
逕送上級法院」。
                              書記官  鄭淑英
中    華    民    國   100    年    8     月    8     日
附錄本案論罪科刑法條
毒品危害防制條例第10條
施用第一級毒品者，處6月以上5年以下有期徒刑。
施用第二級毒品者，處3年以下有期徒刑。